臺灣臺北地方法院刑事判決　　　　　　 100年度易字第1301號
公　訴　人　臺灣臺北地方法院檢察署檢察官
被　　　告　曾耀霆
上列被告因妨害風化等案件，經檢察官提起公訴（100年度偵字
第2774號），本院判決如下：
    主  文
曾耀霆犯散布猥褻物品罪，處有期徒刑捌月。
    事  實
一、曾耀霆與張○婷（真實姓名、年籍詳卷，以下均以張○婷稱
    之）原係男女朋友關係，於民國97、98年交往期間，曾耀霆
    徵得張○婷之同意後，以錄影設備錄下2人性交行為之猥褻
    影像。嗣2人因故於98年初分手，曾耀霆因心有不甘，竟基
    於散布猥褻影像供人觀覽及散布毀損張○婷名譽之事於眾之
    犯意，於兩人分手後之某日，在不詳之地點，將前揭猥褻影
    像之檔案名稱編輯為「基隆崇右應用外語科，無碼，口交，
    張○婷，口爆，自拍，接客」等文字，並將該猥褻影像放置
    於個人電腦內預設為eMule軟體程式之分享資料夾內，再以
    個人電腦連接網際網路，並使用eMule軟體程式分享前揭猥
    褻影像供不特定人下載觀看而散布，足以毀損張○婷之名譽
    。嗣張○婷接獲朋友通知，始於99年11月10、11日上網瀏覽
    發現上開情事，報警處理，循線查獲。
二、案經張○婷訴由基隆市警察局報請臺灣板橋地方法院檢察署
    檢察官呈請臺灣高等法院檢察署檢察長令轉臺灣臺北地方法
    院檢察署檢察官偵查後起訴。
    理  由
壹、證據能力
    按被告以外之人於審判外之言詞或書面陳述，除法律有規定
    者外，不得作為證據；又被告以外之人於審判外之陳述，雖
    不符合同法第159條之1至第159條之4之規定，但經當事人於
    審判程序同意作為證據，法院審酌該言詞陳述或書面陳述作
    成時之情況，認為適當者，亦得為證據。當事人、代理人或
    辯護人於法院調查證據時，知有第159條第1項不得為證據之
    情形，而未於言詞辯論終結前聲明異議者，視為有前項之同
    意。刑事訴訟法第159條第1項及第159條之5分別定有明文。
    本案當事人就下述其餘證據方法之證據能力，於言詞辯論終
    結前均同意作為證據，而經本院審酌各該證據方法之作成時
    ，並無其他不法之情狀，均適宜為本案之證據，依刑事訴訟
    法第159條之5之規定，有證據能力。
貳、實體部分
一、訊據被告曾耀霆固然坦承有拍攝前揭猥褻影像後保存，並有
    將該影像檔案名稱編輯為「基隆崇右應用外語科，無碼，口
    交，張○婷，口爆，自拍，接客」等文字，欲將前揭猥褻影
    像透過eMule軟體程式散布於眾之事實，惟矢口否認有何犯
    行，辯稱：我只是有這個動機，但是我並沒有將前揭猥褻影
    像上傳，那個檔案在這個事情還沒發生，大約半年多或一年
    多我就已經從我的電腦刪除了云云。惟查：
  (一)證人即告訴人張○婷於本院審理時證稱：我與被告是基隆崇
    右技術學院的應用外語系同班同學，曾經是男女朋友，交往
    快兩年，詳細時間我記不起來了。98年初分手，後來我朋友
    跟我說有我與被告發生性行為之性愛光碟檔案。我就在Emul
    e軟體上以我的名字去搜尋檔案，就找到這個檔案，我就列
    印畫面下來，後來有把檔案燒錄成光碟，就是我提出告訴時
    所提出的那片光碟。因為該性愛光碟的影像只有被告有檔案
    ，連我自己從頭到尾都沒有看過，是被告以手機拍攝的，所
    以是被告上傳的。當時拍攝之後，被告是說他會放在電腦裡
    面看不到的資料夾，要自己看，後來也沒有打開給我看過等
    語（見本院卷第39頁背面至第42頁），被告則坦承有將以手
    機拍攝性交行為，並將該影像檔案名稱編輯如犯罪事實欄所
    載文字之事實（見本院卷第14頁背面、第42頁），並有告訴
    人張○婷提出之猥褻影像光碟及eMule軟體程式頁面（檔案
    名稱載有如犯罪事實欄所載文字）之列印資料在卷可參（見
    臺灣板橋地方法院檢察署100年度偵字第1689號偵查卷第8頁
    ），上開影像光碟，確係被告與告訴人兩人性交行為之影像
    ，業經本院勘驗在卷，並製有勘驗筆錄可憑（見本院卷第28
    頁），堪認經被告更改編輯檔名之性行為影像檔案確遭人透
    過eMule軟體程式分享散布而供網路上不特定人觀看。
  (二)證人李耀中於本院審理時證稱：我於95年5月到100年7月26
    日任職於內政部警政署刑事警察局科技犯罪防制中心，負責
    電腦鑑識以及網路犯罪偵查工作。所謂eMule軟體，是P2P也
    就是點對點傳輸的軟體，使用該軟體，若把資料夾打開，會
    把電腦資料夾的檔案傳輸出去。在軟體安裝後，如果有特定
    的資料分享，可以用手動點選欲分享之資料夾，其他人就可
    以透過eMule軟體取得資料夾裡面的檔案，也就是若要將資
    料分享給他人，使用者要把分享的資料放在所選取要分享的
    資料夾。安裝軟體後，有INCOMING及TEMP二個資料夾，INCO
    MI NG資料夾是存放從網路上下載完成的檔案，TEMP資料夾
    則是存放下載中的檔案，若要分享電腦內資料，就是要點選
    已分享資料夾，去選取要分享的資料夾或是磁碟機，若不特
    別去點選要分享的磁碟或是資料夾，磁碟及資料夾內的訊息
    理論上不會被分享，軟體預設安裝並沒有預先的分享資料夾
    ，是需要人為去把它點選出來。安裝eMule軟體後，若無開
    啟、執行軟體，存放於eMule分享資料夾內之檔案，也不會
    分享出去等語（見本院卷第36至39頁），並有檢察官下載
    eMule軟體後安裝、使用過程之畫面在卷可參（見本院卷第
    46至47頁），顯見eMule軟體於安裝後，除預先設立INCOMIN
    G及TEMP資料夾作為下載檔案或下載中暫存檔案之資料夾外
    ，除有特別勾選欲分享之資料夾或磁碟機作為分享資料夾外
    ，並無預先設立分享之資料夾或磁碟機。而依被告於本院審
    理時供稱：我之前電腦有裝eMule這個軟體，是作為平常下
    載音樂或是遊戲使用的，我與告訴人交往期間住處的電腦確
    實有下載eMule這個軟體，使用eMule下載有一段時間，網路
    上論壇有說法，說整個磁碟去做選取的時候，裡面的資料會
    比較豐富，供下載的載點就會比較多，交換資料傳輸的速度
    會比較快，所以當時我是針對資料夾去選取，電腦Ｃ槽、Ｄ
    槽都有去選取，時間久了我不記得是否連電腦Ｅ槽都有去選
    取，我是做資料交換等語（見本院卷第39頁），其既坦承有
    勾選電腦Ｃ槽、Ｄ槽為eMule軟體之分享資料夾，作為資料
    交換之事實，顯見被告對於自己電腦內分享資料夾之檔案會
    透過eMule程式供不特定之人下載閱覽等情，知之甚明。
  (三)依證人張○婷前揭證述，被告與告訴人為性交行為之影像係
    以被告手機錄製並僅被告持有，而被告亦坦承有勾選電腦Ｃ
    槽、Ｄ槽作為eMule軟體之分享資料夾，參以告訴人證稱分
    手時被告不同意，故遭被告毆打及恐嚇及被告坦承其認為告
    訴人於交往期間在外交友關係複雜而持續爭吵，並自承曾經
    將告訴人之不雅照片傳給班上同學等語，更可認被告因不滿
    告訴人交友關係而有散布告訴人私密影像之動機及意圖。顯
    見本件猥褻影像確係由被告透過eMule軟體供不特定人下載
    觀看而散布。被告辯稱僅有動機，但實際上並沒有上傳供他
    人下載云云，顯係卸責之詞，不足採信。
  (四)按刑法第235條第1項規定所謂散布、播送、販賣、公然陳列
    猥褻之資訊或物品，或以他法供人觀覽、聽聞之行為，係指
    對含有暴力、性虐待或人獸性交等而無藝術性、醫學性或教
    育性價值之猥褻資訊或物品為傳布，或對其他客觀上足以刺
    激或滿足性慾，而令一般人感覺不堪呈現於眾或不能忍受而
    排拒之猥褻資訊或物品，未採取適當之安全隔絕措施而傳布
    ，使一般人得以見聞之行為；又其所稱猥褻之資訊、物品，
    其中「猥褻」雖屬評價性之不確定法律概念，然所謂猥褻，
    指客觀上足以刺激或滿足性欲，其內容可與性器官、性行為
    及性文化之描繪與論述聯結，且須以引起普通一般人羞恥或
    厭惡感而侵害性的道德感情，有礙於社會風化者為（司法院
    大法官會議釋字第617號解釋可資參照）。查被告將與告訴
    人性交之行為之影像透過eMule軟體供不特定人得以下載觀
    看，自屬散布之行為。又前揭影像之內容為被告與告訴人2
    人私密之性愛畫面，業經本院勘驗在卷，足以刺激或滿足性
    欲，而令一般人感覺不堪呈現於眾，應屬猥褻影像，應屬無
    疑。
  (五)又被告將與告訴人性交行為之影像，檔案名稱編輯為「基隆
    崇右應用外語科，無碼，口交，張○婷，口爆，自拍，接客
    」等文字，並透過eMule軟體供不特定人得以下載觀看該影
    像，其影像之內容為被告與告訴人2人私密猥褻內容之性愛
    畫面，足以引起一般人厭惡而侵害性道德情感，其影像之檔
    案之名稱亦有貶抑告訴人之意味，被告以此方式散布上開足
    以貶抑告訴人人格之猥褻影像及文字，自足以毀損告訴人名
    譽，被告之行為同時該當刑法第310條第2項加重誹謗罪之構
    成要件，亦屬無疑。
  (六)綜上所述，被告所辯顯係卸責之詞，不足採信。本件事證明
    確，被告之犯行，洵堪認定，應予依法論科。
二、核被告所為，係犯刑法第235條第1項之散布猥褻物品罪、同
    法第310條第2項之加重誹謗罪。被告以一散布行為同時觸犯
    散布猥褻物品罪及加重誹謗罪等2罪，為想像競合犯，應依
    刑法第55條規定，從一重之散布猥褻物品罪處斷。爰審酌被
    告利用其與告訴人交往期間之信任而未加防備，錄得2人之
    性交行為之影像，嗣因與告訴人感情生變分手，心有不甘，
    將前揭影像透過eMULE軟體散布，使告訴人及不特定多數人
    ，均得藉由使用eMULE軟體搜尋該影像內容而窺得告訴人之
    隱私，且該影像檔案名稱上明確敘述告訴人之個人資料、妨
    害告訴人名譽之程度，並破壞社會善良風俗，透過eMULE 軟
    體散布該影像對於告訴人之影響，且迄今仍未與告訴人達成
    和解，取得告訴人之諒解，及其犯後否認犯行等一切情狀，
    量處如主文所示之刑。又被告係以手機拍攝與告訴人性交行
    為之影像後透過eMule軟體供不特定人下載，惟被告供稱該
    影像檔案業已刪除，且並無證據顯示目前仍存在，為免將來
    執行之困難，故就該影像不宣告沒收，併此說明。
據上論斷，應依刑事訴訟法第299條第1項前段，刑法第235條第1
項、第3項、第310條第2項、第55條，刑法施行法第1條之1，判
決如主文。
本案經檢察官郭郁到庭執行職務。
中    華    民    國   100    年    8     月    19    日
                  刑事第七庭    審判長法  官  林庚棟
                                      法  官  林勇如
                                      法  官  章曉文
以上正本證明與原本無異。
如不服本判決應於收受送達後10日內向本院提出上訴書狀，並應
敘述具體理由；其未敘述上訴理由者，應於上訴期間屆滿後20日
內向本院補提理由書（均須按他造當事人之人數附繕）「切勿逕
送上級法院」。
                                      書記官  林義盛
中    華    民    國   100    年    8     月    19    日
附錄本案論罪法條
中華民國刑法第235條
散布、播送或販賣猥褻之文字、圖畫、聲音、影像或其他物品，
或公然陳列，或以他法供人觀覽、聽聞者，處2年以下有期徒刑
、拘役或科或併科3萬元以下罰金。
意圖散布、播送、販賣而製造、持有前項文字、圖畫、聲音、影
像及其附著物或其他物品者，亦同。
前二項之文字、圖畫、聲音或影像之附著物及物品，不問屬於犯
人與否，沒收之。
中華民國刑法第310條
意圖散布於眾，而指摘或傳述足以毀損他人名譽之事者，為誹謗
罪，處1 年以下有期徒刑、拘役或5 百元以下罰金。
散布文字、圖畫犯前項之罪者，處2年以下有期徒刑、拘役或1千
元以下罰金。
對於所誹謗之事，能證明其為真實者，不罰。但涉於私德而與公
共利益無關者，不在此限。